【裁判字號】    98,訴,1899
【裁判日期】    990830
【裁判案由】    損害賠償等
【裁判全文】
臺灣臺中地方法院民事判決  98年度訴字第1899號
原      告
即反訴被告  乙○○
訴訟代理人  楊榮富律師
被      告
即反訴原告  甲○○
訴訟代理人  陳惠玲律師
當事人間損害賠償等事件，本院於99年7月29日言詞辯論終結，
判決如下：
    主    文
被告應給付原告新台幣肆萬玖仟陸佰伍拾伍元，及自民國九十八
年八月十五日起，至清償日止，按年息百分之五計算之利息。
原告其餘之訴駁回。
訴訟費用由被告負擔百分之七，餘由原告負擔。
本判決第一項原告勝訴部分得執行；如被告以新台幣肆萬玖仟陸
佰伍拾伍元為原告預供擔保後，得免為假執行。
原告其餘假執行之聲請駁回。
反訴原告之訴及假執行之聲請均駁回。
反訴訴訟費用反訴原告負擔。
    事實及理由
甲、程序方面：
一、依兩造所訂土地租賃契約書第12條：本約如有未盡之事宜，
    合意以台灣台中地方法院為第一審管轄法院，本院為兩造合
    意管轄法院，就本事件有管轄權，合先敘明。
二、按訴狀送達後，原告不得將原訴變更或追加。但擴張或減縮
    應受判決事項之聲明者，不在此限。民事訴訟法第255條第1
    項第3款定有明文。本件原告提起本訴原聲明請求：「被告
    應給付原告新台幣（下同）68萬4000元及自起訴狀繕本送達
    翌日起至清償日止，按年息百分之6計算之利息」。嗣於民
    國（下同）98年11月18日具狀減縮聲明為被告應給付原告58
    萬4000元及自起訴狀繕本送達翌日起至清償日止，按年息百
    分之5計算之利息，核屬減縮應受判決事項之聲明，依前開
    說明，應予准許。
三、按被告於言詞辯論終結前，得在本訴繫屬之法院，對於原告
    及就訴訟標的必須合一確定之人提起反訴。反訴之標的，如
    專屬他法院管轄，或與本訴之標的及其防禦方法不相牽連者
    ，不得提起。反訴，非與本訴得行同種之訴訟程序者，不得
    提起。當事人意圖延滯訴訟而提起反訴者，法院得駁回之。
    民事訴訟法第259條、第260條分別定有明文。本件原告主張
    被告應給付58萬4000元等語。被告則於98年9月4日具狀提起
    反訴，主張原告應給付100萬元予被告等語。是本件反訴之
    標的與本訴之標的均基於系爭土地租賃之權利，即有相牽連
    之關係，且尚不致延滯訴訟終結，又非專屬他法院管轄，揆
    諸前揭規定，反訴原告提起反訴，於法自屬有據，應予准許
    ，先予敘明。
乙、實體方面：
壹、本訴部份：
一、原告起訴主張：其於97年7月15日向被告承租坐落彰化縣福
    興鄉○○段389地號土地（下簡稱系爭389地號土地），供原
    告臨時土方堆置之用為期1年，租金10萬元，保證金5萬元，
    嗣原告依法向彰化縣政府等有關主管機關申請核可，作為原
    告另設農場之土方臨時堆置場，惟被告收取租金、保證金後
    ，對已出租土地之使用百般阻擾，致原告財產損害計工程費
    、運費43萬4000元。又被告出租土地予原告，卻阻止原告使
    用，伊已收租金行為顯為不當得利，請求被告返還租金、保
    證金15萬元予原告。並聲明：(一)被告應給付原告58萬4000元
    ，及自起訴狀繕本送達翌日起至清償日止，按年息%計算之
    利息；(二)願供擔保請准宣告假執行。
二：被告則以：原告自97年7月15日起至98年7月15日止，占有使
    用系爭389地號土地，被告自得收取約定之10萬元年租金。
    原告承租系爭389地號土地，僅能使用於「臨時土方堆置」
    ，然原告違法將其所有坐落彰化縣芳苑鄉○○○段1078-3
    號及1078-4地號土地（以下簡稱漢寶園段1078-3號及1078-4
    地號土地）之沉澱污泥、含鹽分及腐蝕垃圾、草木，傾倒於
    承租之土地上，顯屬權利濫用，應不受保護，且原告為避免
    原告繼續污染系爭土地，阻止原告繼續傾倒垃圾之行為，核
    屬正當防衛，依法毋庸負損害賠償責任。此外，原告違反租
    賃契約之使用方法，且未恢復原狀，並致被告遭受損失，被
    告自得以其應負之損害賠償責任抵銷保證金5萬元；又原告
    尚積欠水電費用1萬1640元，被告亦得主張抵銷。另因原告
    迄今尚未將系爭389地號土地恢復原狀交還原告，被告亦得
    依系爭合約第8條規定向原告請求5萬元之違約金。並聲明：
    駁回原告之訴及假執行之聲請；如受不利判決，請准供擔保
    免為假執行。
三、兩造不爭執事項：
  (一)兩造於97年6月29日簽訂系爭土地租賃契約，約定被告將其
    所有系爭389地號土地1筆出租予原告，面積約4459平方公尺
    ，租賃期限自97年7月15起至98年7月15日，年租金10萬元，
    原告於簽約當日以支票一次付清。
  (二)被告於系爭租賃契約承諾系爭389地號土地僅供臨時土方堆
    置，未經原告同意不得變更使用，被告亦不得將土地全部或
    一部轉租、出租、頂讓，或以其他變相方法由他人使用。本
    租賃標的被告不得違法使用存放危險物品，危害公共安全。
四、本件原告主張：原告所堆置於系爭389地號土地上之砂石，
    為兩造合約所合意之「土方」，並非違反雙方約定或違反法
    律限制之物品，被告阻撓原告使用系爭389地號土地，其收
    受10萬元租金為無法律上之原因，應予返還原告；且被告應
    依約返還保證金5萬元，被告所為之抵銷抗辯並無理由；又
    原告因被告之阻撓行為受損43萬4000元，被告亦應賠償等語
    ，惟原告主張業經被告所否認，並以前詞置辯，是本件所應
    審究者為：(一)原告所堆置於系爭389地號土地上者，究為兩
    造合約所合意之「土方」，亦或是「沉澱污泥、含鹽分及腐
    蝕垃圾、草木」等違反雙方約定、違反法律限制之物品？(二)
    原告得否請求被告返還租金10萬元？(三)原告得否請求被告返
    還保證金5萬元？被告得否拒絕，並主張抵銷？(四)原告得否
    請求被告賠償所受損害43萬4000元？經查：
  (一)原告所堆置於系爭389地號土地上者，究為兩造合約所合意
    之「土方」，亦或是「沉澱污泥、含鹽分及腐蝕垃圾、草木
    」等違反雙方約定、違反法律限制之物品？經查：
  1.原告前開堆置之「砂石」取之於系爭漢寶園段1078-3號及10
    78-4地號土地，為兩造所不爭執，而原告於96年9月間向彰
    化縣政府申請在系爭漢寶園段1078-3號、1078-4地號土地，
    作畜牧設施使用，因系爭漢寶園段1078-3號、1078-4地號土
    地，位於彰化縣芳苑鄉公所掩埋場及出海口長年累月積泥，
    60公分以內皆屬沈澱淤泥、含鹽分及腐蝕垃圾、草木，原告
    乃進而申請將系爭漢寶園段1078-3號、1078-4地號土地上沈
    澱淤泥、含鹽分及腐蝕垃圾、草木外運至合法土資廠等情，
    亦有兩造不爭執之彰化縣政府96年12月12日府農畜字第0960
    250776號函影本1份、97年8月8日府農畜字第0970162946號
    函影本1份（詳彰化地檢署97年他字第1303號卷第25、26頁
    ），是被告抗辯：原告於系爭漢寶園段1078-3號、1078-4地
    號土地所挖取之「砂石」屬沈澱淤泥、含鹽分及腐蝕垃圾、
    草木之砂石，應非無據。
  2.又被告抗辯：原告於系爭漢寶園段1078-3號、1078-4地號挖
    取之砂石，原告未經合法土資廠處理予逕予以堆置於系爭38
    9地號土地上，固為原告否認，惟參諸原告就其於系爭漢寶
    園段1078-3號、1078-4地號挖取之砂石，有經合法土資廠處
    理之事實，未舉證證明，且經本院調閱台灣彰化地方法院檢
    察署97年度偵字第10932號偵查卷宗，訴外人丁○○、賴新
    期、廖永榮於警訊中均供稱：其等受僱於原告挖取系爭漢寶
    園段1078-3號、1078-4地號土地砂石，並將所挖取之砂石運
    至福興鄉承租之農地（即系爭389地號土地）堆置，並無運
    至其他地點置等情（詳參該署97年度他字第1303號卷第3頁
    、9頁、11頁），按原告堆置於系爭389地號土地上之砂石係
    挖之於系爭漢寶園段1078-3號、1078-4地號，而原告在系爭
    漢寶園段1078-3號、1078-4地所欲挖取之砂石，屬沈澱淤泥
    、含鹽分及腐蝕垃圾、草木之砂石，本應依法運至合法土資
    廠處理，不得外運任意堆置，今原告逕將在系爭漢寶園段10
    78-3號、1078-4地號挖取之砂石，堆置於系爭389地號土地
    上，被告抗辯原告係將屬沈澱淤泥、含鹽分及腐蝕垃圾、草
    木之砂石置於系爭389地號土地，實屬有據。再者，依被告
    所提出98年6月28日之現場照片，原告堆置於系爭389地號土
    地上之砂石，其土中有白色之鹽土結晶，更明原告堆置於系
    爭389地號土地上之砂石，係不得任意之沈澱淤泥、含鹽分
    及腐蝕垃圾、草木之砂石，原告主張其前所堆置之砂石，為
    一般正常土方，而非屬沈澱淤泥、含鹽分及腐蝕垃圾、草木
    之砂石，自無可採。
  3.按土壤鹽化，將降低植物對水分的吸收，植物根部吸水的能
    力便因此而降低，導致脫水死亡。由於鹽分的累積，土壤中
    的生物運作多少受到抑制，而不利於作物的生長。在鹽害土
    壤中，亦常見土壤養分不平衡（某些養分過剩，某些元素卻
    缺乏），且常有一層鹽類結晶覆蓋在土壤表面，部分佔據土
    壤孔隙，因此灌溉時，水分無法順利滲入土層內部，並且土
    壤通氣性變差，造成作物生長不良、土壤酸化等情，有被告
    所提出學者吳正宗之鹽害土壤的診斷與改良專文1份可參，
    原告復未加以爭執，且證人丙○○即受僱於原告擔任工地現
    場之工地主任亦陳證：預計運送過來的土方是有鹽分的土壤
    ，會損害土地生產力等語（詳參本院99年5月6日言詞辯論筆
    錄）。再參諸前述彰化縣政府96年12月12日府農畜字第0960
    250776號函文、97年8月8日府農畜字第0970162946號函文，
    更述明系爭漢寶園段1078-3號、1078-4地號挖取之砂石，屬
    沈澱淤泥、含鹽分及腐蝕垃圾、草木之砂石，要求原告應送
    合法土資廠處理，不得任意堆置，更明系爭漢寶園段1078-3
    號、1078-4地號挖取之砂石，會對一般土壤造成損害，屬不
    得任意置之有害土方無誤。
  4.又卷附兩造土地租賃契約書第5條：「乙方（即原告）承諾
    本約土地僅供臨時土方堆置使用，未經甲方同意不得變更使
    用；乙方亦不得將土地全部或一部轉租、出租、頂讓，或以
    其他變相方法由他人使用。本租賃標的承租人不得違法使用
    存放危險物品，危害公共安全。」，依上開條文合理解釋，
    原告承租系爭389地號土地，係用於置放一般合法無害之土
    方，而不得違法堆置物品，如原告違法堆置即不符契約之意
    旨，自屬違約。今原告所堆置於系爭土地上之砂石，屬沉澱
    污泥、含鹽分及腐蝕垃圾、草木，本不得置於系爭389地號
    土地，原告予以任意置，自屬有違契約約定。
  (二)原告得否請求被告返還租金10萬元？
  1.按「稱租賃者，謂當事人約定，一方以物租與他方使用收益
    ，他方支付租金之契約。前項租金，得以金錢或租賃物之孳
    息充之。」民法第421條定有明文。又「無法律上之原因而
    受利益，致他人受損害者，應返還其利益。雖有法律上之原
    因，而其後已不存在者，亦同。」民法第179條亦定有明文
    。
  2.兩造於97年6月29日簽訂系爭土地租賃契約，約定被告將其
    所有系爭389地號土地1筆出租予原告，面積約4459平方公尺
    ，租賃期限自97年7月15起至98年7月15日，年租金10萬元，
    原告於簽約當日以支票一次付清，而於簽約後，被告亦將系
    爭389地號土地交予原告堆置土方，原告迄98年7月19日方將
    系爭389地號土地點交返還被告，為原告所不爭執。原告於
    承租土地後，已占有使用系爭389地號土地，原告給付系爭
    10萬元租金，則屬盡其相對義務，被告受領系爭10萬元租金
    ，即有法律上之原因，原告主張被告受領系爭10萬元租金，
    無法律上之原因，應予返還，於法無據。又原告占有使用系
    爭389地號土地本得依法行使其權利，而被告提供之土地本
    得合法堆置合法之土方，且於租賃存續期間，系爭389地號
    土地並無任何變更而不適於堆置土方之情事發生，原告主張
    被告提供之租賃物於租賃關係存續中，未保持其合於約定使
    用、收益之狀態，自無可採。至於原告主張：被告於租賃關
    係存續中屢次阻撓原告使用於系爭土地，迫使原告於農場鋪
    設不透水布工程完成前，先行將以堆置之土方運回云云，與
    系爭389地號土地是否合於約定使用、收益之狀態無涉，原
    告主張系爭389地號土地於租賃關係存續中，未保持其合於
    約定使用、收益之狀態，其得主張依不當得利之法則請求被
    告返還已受領之租金10萬元，於法無據。
  (三)原告得否請求被告返還保證金5萬元？被告得否拒絕，並主
    張抵銷？
  1.依卷附兩造所不爭執系爭租賃契約第4條約定：「本約土地
    租賃保證金新台幣5萬元正，應於結束租賃關係時，扣除乙
    方應繳未繳清之費用後無息返還。」，系爭租賃契約於98年
    7月15日租期屆滿後，原告隨即將系爭土地復原，並於98年7
    月19日經由現場管理人員丙○○與被告進行點交，經雙方會
    勘現場，被告表示沒有問題後，丙○○將土地交還被告占有
    、使用後始離去等情，經證人丙○○到庭陳證甚明（詳參本
    院99年5月6日言詞辯論筆錄），且被告就兩造於98年7月19
    日點交返還土地乙節，復未爭執，而被告所有系爭389地號
    土地上現經被告播種「菜仔」已長滿種苗乙節，亦有原告提
    出之現場照片1份，在卷可參，被告抗辯：系爭土地因原告
    使用後未回復原狀，致使土地寸草不生云云，自難採信。
  2.再參諸兩造於98年7月19日點交返還土地，迄本件訴訟起訴
    已逾1年，被告於點交之時未有任何保留意見，於點交土地
    後逾1年，未見被告就回復原狀乙節，向原告為任何主張，
    現事後竟稱：原告於返還土地時未回復原狀，實難遽採。是
    原告主張系爭租賃關係業已結束，原告已將租賃物返還被告
    ，被告應返還原告交付之保證金5萬元，於法有據。被告抗
    辯：原告違反租賃契約之使用方法，且未恢復原狀，並致被
    告遭受損失，被告自得以其應負之損害賠償責任抵銷保證金
    5萬元，於法無據。
  3.又「二人互負債務，而其給付種類相同，並均屆清償期者，
    各得以其債務，與他方之債務，互為抵銷。」民法第334條
    第1項前段定有明文。按卷附契約書第10條固載明：「…凡
    因使用本約所必須支付之建設費用、水電費、管理費及其他
    有關費用，概由乙方（即原告）自行負擔…」依其文義，必
    須原告使用系爭土地時若有使用被告提供之水、電設施，而
    致被告支出水費或電費，該水費、電費應由原告負擔；又本
    件租賃之期間為97年7月15日至98年7田月15日止，於此期間
    ，原告使用電力（電號：00000000000號），共致被告支出
    電費345元（97年1 0月9日繳84元、98年1月5日繳84元、98
    年2月13日繳89元、98年4月10日繳84元、98年7月22日繳4元
    ），是被告主張原告應返還被告上開其所代墊之電費345元
    ，且被告得以該債權與前述原告之保證金債權抵銷，自屬有
    據，於抵銷後，原告得請求被告返還之保證金數額為4萬965
    5元。至於被告抗辯：其申請電錶所支出之8000元及線補費
    之雜項支出3300元，原告亦應負擔云云，按前述系爭契約書
    第10條並未載明：被告應為原告申請電錶費用及線補，且被
    告所支付之申請電錶費用及線補費支出應由原告負擔；再參
    諸被告申請電錶、拉線，被告得以使用電力，其申請本有利
    於被告就電力之使用，非專為原告利益而為，被告抗辯：原
    告依契約約定就其申請電錶所支出之8000元及線補費之雜項
    支出3300元，原告亦應負擔，自屬無據。是被告主張其對原
    告亦有1萬1300元申請電錶及線補費代墊款債權得以抵銷前
    述保證金債權，實無可採。
  (四)原告得否請求被告賠償所受損害43萬4000元？
    原告復主張因被告屢次阻撓原告於系爭土地上堆置土方，迫
    使原告於鋪設不透水布工程完成前，即將上開堆放之土石運
    回自己之土地，致原告徒勞無功，平白損失將土方運至系爭
    土地及移回農場之費用43萬4000元云云，惟原告之主張業為
    被告所否認，雖原告就其主張提出估價單1份，並舉證人丁
    ○○為證，然查：
  1.原告提卷附之估價單1份，固記載「推土機6天費用7萬2000
    元、土方堆置車輛運費80車16萬元、土方返還農場80車16萬
    元、推土機3天費用4萬2000元」等字語，惟原告縱有該筆43
    萬4000元款項之支出，其屬原告僱佣丁○○所從事工作所應
    支付之報酬，何能謂之為損害？
  2.至於證人丁○○到庭證稱：「（提示起訴狀附件三估價單並
    交付閱覽，這份估價單是否有印象？是否為你製作？）答：
    我有印象，是我製作。因為我向原告承包工程，幫他調用機
    械、挖土的工程，我負責將休閒農場裡面的土方挖到原告租
    用的被告土地上面堆置。」、「（你為何在估價單上面記載
    土方運返農場，意指如何？）答：因為我載運土之前有將原
    來租用的系爭土地上面的土先撥至兩旁，然後將農場的土運
    送到系爭原告租用的土地上面，但原告跟我們說地主說我們
    不能堆，就要我們將原來的土運送回去農場。估價單上面寫
    的Ａ地到Ｂ地八十車，就是從農場載運到系爭土地，Ｂ地到
    Ａ地八十車，就是從系爭土地運回農場；推土機六天是包括
    將系爭土地的土推開放置以及復原，挖土機則是在農場挖地
    的費用，以上這些費用總共43 萬4000元，原告都已經支付
    給我了。」云云（詳參本院99年6月14日言詞辯論筆錄），
    依證人丁○○前述證詞，系爭43萬4000元費用係原告僱請丁
    ○○挖取系爭漢寶園段1078-3號、1078-4地號挖取之砂石，
    並將該等砂石運至系爭389地號土地堆置，其後再將該等堆
    置之砂石自系爭389地號土地運回系爭漢寶園段1078-3號、
    1078-4地號土地之費用。而原告僱佣丁○○在系爭漢寶園段
    1078-3號、1078-4地號土地挖運砂石至系爭389地號土地堆
    置，本應支付報酬予丁○○，是該報酬之支出本係原告為履
    行其義務而為之支出，非因被告行為所支出之費用，與被告
    行為無關，原告主張其上開費用支出係被告債務不履行所致
    ，實無可採。又依兩造土地租賃契約書第5條約定，原告承
    租系爭389地號土地，係用於置一般合法無害之土方，而不
    得違法堆置物品，如原告違法堆置即不符契約之意旨，自屬
    違約。惟原告所堆置於系爭389地號土地上之砂石，屬沉澱
    污泥、含鹽分及腐蝕垃圾、草木之砂石，本不得置於系爭
    389地號土地，原告予以任意堆置，有違契約約定，且對被
    告所有之系爭389地號土地造成損害，原告就該有害之堆置
    ，對被告負有回復原狀之義務，已如前述，原告僱佣丁○○
    將原告置於系爭389地號土地上之砂石運回，所產生之費用
    ，亦屬原告為履行其回復原狀義務而為之支出，非因被告行
    為所支出之費用，與被告行為無關。是縱使原告確有支出前
    述43萬4000元費用，惟該等費用本屬原告履行義務之支出，
    非屬損害，原告主張其上開費用支出係被告債務不履行所致
    ，被告對原告應負賠償義務，實無可採。原告請求被告應給
    付原告43萬4000元，於法無據。
  3.至原告主張：被告於租賃關係存續中屢次阻撓原告使用於系
    爭土地，迫使原告於農場鋪設不透水布工程完成前，先行將
    已堆置之土方運回云云。惟按所有人對於無權占有或侵奪其
    所有物者，得請求返還之。對於妨害其所有權者，得請求除
    去之。有妨害其所有權之虞者，得請求防止之。民法第767
    條第1項定有明文。本件原告將取之於系爭漢寶園段1078-3
    號、1078-4地號有害之砂石，置放在被告所有系爭389地號
    土地上，對被告所有權，實有妨害，就已堆置之有害砂石，
    被告本得請求原告回復原狀將之自系爭389地號土地上除去
    ；而對於原告後續欲堆置於系爭389地號土地上之有害砂石
    ，其堆置將有妨害原告所有權之虞，被告自得請求防止之，
    被告請求原告勿將有害之砂石堆置於其土地，本屬正當權利
    行使，原告主張被告拒絕原告堆置有害砂石之行為，妨害其
    租賃權之行使，屬侵權行為，對原告應負損害賠償之責任，
    而應賠償原告前述43萬4000元，亦屬無據。
五、綜上所述，原告對被告有4萬9655元保證金返還請求權存在
    ，原告請求被告給付原告4萬9655元及起訴狀繕本送達翌日
    （即98年8月15日）起，至清償日止，按年息百分之5計算之
    利息，為有理由，應予准許至於原告逾此部分之請求，則無
    理由，應予駁回。
六、又本訴判決原告勝訴部分，為所命被告給付之金額未逾50萬
    元之判決，爰依職權宣告假執行；至於原告敗訴部分，其假
    執行之聲，失所附麗，應駁回之。
貳、反訴部分：
一、反訴原告起訴主張：反訴被告並未提出彰化縣政府農業處之
    核可，其所申請之內容僅為土石開挖施工及臨時堆置場所，
    與本件違法傾倒沉澱污泥、含鹽分及腐蝕垃圾、草木等行為
    無涉，故反訴被告不得主張合法申請。然因反訴被告於承租
    之系爭土地上為上開違法行為，迄今系爭土地因嚴重污染，
    寸草不生，違反租賃契約之使用方法，致反訴原告受有損害
    ，爰依租賃關係及侵權行為之法律關係請求被告賠償100萬
    元。並聲明：反訴被告應給付反訴原告100萬元，及自本訴
    狀繕本送達翌日起至清償日止，按年息百分之5計算之利息
    。
二、反訴被告則以：反訴被告僅將養鴨底部20-30公分含些許鹽
    分之土方堆置於系爭土地上，並無傾倒污泥、腐蝕垃圾、草
    木於系爭土地之情形。況反訴被告已將系爭土地回復原狀點
    交予反訴原告占有、使用，系爭土地目前長滿種苗，綠意盎
    然，並無寸草不生之情事，是反訴被告未破壞系爭土地之生
    產力。再者，反訴被告既將系爭土地點交予反訴原告，即令
    系爭土地目前之生產力受損，亦恐為反訴原告或他人所為，
    要與反訴被告無涉。並聲明：反訴原告之訴駁回。
三、本件反訴原告主張反訴被告將取之於系爭漢寶園段1078-3號
    、1078-4地號有害之砂石，堆置於反訴原告所有系爭389地
    號土地上，致反訴原告所有系爭389地號土地受有100萬元之
    損害云云，惟反訴原告之主張業經反訴被告否認，並以前詞
    置辯，按當事人主張有利於己之事實者，就其事實有舉證之
    責任。民事訴訟法第277條前段定有明文，是反訴原告就其
    因反訴被告前開堆置砂石行為受有100萬元損害之事實，自
    應負舉證之責任。經查：
  (一)本件反訴原告主張其所有系爭389地號土地因反訴被告前開
    堆置砂石行為受有100萬元損害，業為反訴被告所否認，且
    反訴原告復未能舉證證明其確受有100萬元損害之事實存在
    ，尚難僅依反訴原告單方片面之陳述，即遽認其主張為真實
    。
  (二)按「負損害賠償責任者，除法律另有規定或契約另有訂定外
    ，應回復他方損害發生前之原狀」。民法第213條第1項定有
    明文。本件系爭租賃契約於98年7月15日租期屆滿後，反訴
    被告隨即將系爭389地號土地復原，並於98年7月19日經由現
    場管理人員丙○○與反訴原告進行點交，經雙方會勘現場，
    反訴原告表示沒有問題後，未為任何保留，丙○○乃將土地
    交還反訴原告占有、使用後始離去；且反訴原告所有系爭38
    9地號土地上現經反訴原告播種「菜仔」已長滿種苗等情，
    已如前述，是反訴被告抗辯：系爭389地號土地於租約期滿
    後，反訴被告業已回復原狀交還反訴原告，應屬有據。反訴
    原告主張：系爭土地因反訴被告使用後未回復原狀，致使土
    地生產力受損寸草不生，其受有100萬元損害云云，自難採
    信。
四、綜上所述，反訴原告既末能舉證證明反訴被告有損害其土地
    生產力致其受有100萬元損害之事實存在，反訴原告對反訴
    被告並無債務不履行及侵權行為損害賠償請求權存在，從而
    ，反訴原告依債務不履行及侵權行為損害賠償請求權訴請反
    訴被告應給付反訴原告100萬元及自反訴起訴狀繕本送達翌
    日起，至清償日止，按年息百分之5計算之利息，為無理由
    ，應予駁回。又反訴原告之訴既經駁回，其假執行之聲，失
    所附麗，應併予駁回。
、訴訟費用負擔及假執行宣告之依據：民事訴訟法第78條、7
    9條、第389條第1第5款、第392條第2項、第3項。
中    華    民    國    99    年    8    月    30    日
                  民事第二庭    法  官  涂秀玲
正本係照原本作成。
如對本判決上訴，須於判決送達後20日內向本院提出上訴狀。
中    華    民    國    99    年    8    月    30    日
                                書記官  鐘麗芳

司法院資訊處製作；財團法人民間司法改革基金會備份。
